最高法院刑事判決　　　　　　　　　　　　　　　八十八年度台上字第三六二三號
　　上　訴　人　甲○○
右上訴人因殺人案件，不服台灣高等法院中華民國八十八年五月四日第二審判決 (八
十八年度上重訴字第十四號，起訴案號：台灣板橋地方法院檢察署八十七年度偵字第
二○二三○號) ，提起上訴，本院判決如左：
    主  文
上訴駁回。
    理  由
本件原判決認定：上訴人甲○○前於民國八十五年間，因竊盜、搶奪等案，經原審分
別判處有期徒刑十月及二年四月，定應執行刑為二年二月，自八十六年五月二十七日
刑期起算，執行完畢日期原為八十七年十二月二十九日，嗣於八十七年八月七日經假
釋付保護管束，猶不知悛悔，於八十七年九月十日晚上，甲○○與同居人陳淑美相約
至台北市○○○路吃宵夜喝酒，至同年九月十一日凌晨，宵夜食畢，甲○○以ＣＥＮ
－九○七號重型機車，搭載陳淑美擬赴台北縣三重市夜市，當日凌晨二時五分許，途
經台北縣三重市台北橋上，雙方因金錢糾紛發生口角並有拉扯動作，機車因而滑倒於
路邊，兩人亦不慎跌倒，隨即爬起，相互理論，一言不合，甲○○頓萌殺人之犯意，
以雙手分別置於陳淑美腋下及膝關節處，抱起陳淑美走至橋邊人行道上，將陳淑美身
體舉起越過台北橋之欄杆，將之擲落橋下掉入淡水河中，致陳淑美因落水窒息而死亡
等情，因而維持第一審論處甲○○殺人罪刑之判決，駁回其在第二審之上訴。係以上
訴人甲○○坦承於前揭時地，與其同居人陳淑美共同宵夜喝酒，以機車搭載陳淑美擬
往三重市夜市，兩人於台北橋上發生爭執之事實，上訴人因與陳淑美發生爭吵，氣憤
之餘，將陳淑美自台北橋上擲落於淡水河中，亦據其於偵查中及第一審調查時自白不
諱，核與陳淑美之父陳文慶指訴情節相符，並經證人沈明祥結證：「指認室的男子（
指甲○○) ，即為當天推下女子的人」、「當時我騎機車由台北往八里方向，看見兩
個人於橋上行人道，才一下子，被告動作很快，女子沒有防備，男子把女子用手翻下
台北橋下。我立即將車停下跑到橋邊，看見橋下淡水河有人在水中浮沈，我便請路邊
另一機車騎士記該人的車號，我自行先下派出所報案」，證人張敏聰證稱：「我於八
十七年九月十一日凌晨二點多，我目睹一名男子將女子丟下台北橋下，來 (警) 所作
筆錄」、「因當時有人去報案，而我去看犯嫌車號，提供警方，後來看電視，發現犯
嫌供詞非真實，故出面做證」、「我行經台北橋，見有名男子手舉高，向橋下丟下類
似人的東西。後來另一名騎士與我協調，由他去報案，由我來記車號」、「犯嫌一點
也不慌張，看我們一眼，慢慢拾起地上物品，放置腳踏板後，騎機車離開。」、「我
一直跟蹤他至三重市○○○路與信義街」、「他到一攤，停下車時，我才偷記他Ｃ
ＥＮ－九○七車號機車」、「我看到被告雙手舉起來，把人丟下去」等情屬實，而被
害人陳淑美之身體無明顯致命外傷，頸部無索溝、勒痕或指甲抓痕，無腹腔內出血，
腦部無出血現象，胸腔液胃內容物均含酒精，病理檢查結果均無毒物成分，係因生前
落水窒息致死，業經檢察官督同法醫師相驗屍體，並經台灣高等法院檢察署法醫中心
解剖被害人屍體鑑定明確，有台灣板橋地方法院檢察署檢察官勘驗筆錄、驗斷書、相
驗屍體證明書、台灣高等法院檢察署法醫中心 (八七) 法醫所醫鑑字第九四九號鑑定
書及照片在卷可稽。又台北橋與淡水河水面，相距有二、三樓高，當時陳淑美已有酒
意，為上訴人所不爭，依通常情事，將人從二、三樓高之地點丟擲入水中，受害人會
摔傷而溺斃或會昏厥而窒息死亡，此為一般常人所能預見，上訴人竟悍然為之，足見
其有殺人之犯意。依上開事證，為綜合論斷，已敘述其所憑之證據及認定之理由。並
說明上訴人投擲陳淑美落水後，未請求過往人士幫忙施救，相隔約六、七小時，始以
電話通知被害人家屬，自非中止犯，更無自首可言。又案發當天上訴人雖有喝酒，但
其既能從台北市○○○路騎機車上台北橋，將陳淑美投擲入水中後，猶在地上收拾東
西置於機車腳踏板，從容騎車離去，顯見其意識與判斷能力與一般人相同，並無心神
喪失或精神耗弱情事。而以上訴人辯稱：其只有教訓陳淑美之意思，不清楚陳淑美如
何掉入淡水河等語，認係卸責之詞，不足採信，詳敘理由予以指駁。核上訴人所為，
係犯刑法第二百七十一條第一項之殺人罪。因認第一審判決適用刑法第二百七十一條
第一項、第三十七條第一項，審酌上訴人與被害人係同居男女朋友，因金錢糾紛互起
爭執，即憤而行兇，戕害他人生命，造成無法回復之損害，且上訴人年富力壯，卻素
行不良，已有多次犯罪前科，有台灣高等法院檢察署刑案紀錄簡覆表可稽，假釋中不
知悔改，再度犯案，惟其教育程度不高，僅國小肄業，並已表示願意賠償被害人家屬
所受損害等情狀，判處無期徒刑，宣告褫奪公權終身，為無不合，駁回上訴人在第二
審之上訴，經核於法並無違誤。上訴意旨略以：被害人曾向上訴人表示其很會游泳，
上訴人以為被害人會自行游泳上岸，並無加以殺害之意思，原判決對此未進一步說明
，亦未詳載上訴人之犯罪動機，對有利上訴人之情事，均未詳細考量，於法有違等語
。惟原判決已敘明上訴人之犯罪動機是因金錢糾紛，對於上訴人悍然將有酒意之被害
人從二、三樓高之橋上丟入水中，足認其有殺人故意之心證理由，亦論斷甚詳，核與
證據法則並無違背。而上訴人於第一審審理時，即供陳被害人「不是很會游泳」（見
一審卷第五十二頁正面倒數第二行) ，縱令被害人平時會游泳，亦不足以動搖原判決
之論斷基礎。上訴意旨，對原審採證認事之職權行使，任意指為違法，非有理由，應
予駁回。
據上論結，應依刑事訴訟法第三百九十六條第一項，判決如主文。
中      華      民      國    八十八    年      七      月      八      日
                              最高法院刑事第四庭
                                  審判長法官  黃  劍  青
                                        法官  劉  敬  一
                                        法官  林  增  福
                                        法官  邵  燕  玲
                                        法官  張  清  埤
      右正本證明與原本無異
                                              書  記  官
中      華      民      國    八十八    年      七      月     十四     日
